臺灣板橋地方法院民事判決　　　　　　　99年度訴字第2534號
原　　　告　江淑珍
訴訟代理人　李長彥律師
被　　　告　劉玉環
訴訟代理人　黃淑琳律師
上列當事人間請求遷讓房屋等事件，經本院於民國100年1月27日
言詞辯論終結，判決如下：
    主  文
原告之訴及假執行之聲請均駁回。
訴訟費用由原告負擔。
    事實理由
一、原告主張：門牌號碼新北市○○○街23號（新北市○○區○
    ○段2686建號，下稱1樓建物）、23-1號（同段2684建號，
    下稱2樓建物）、23-2號（同段2688建號，下稱3樓建物）建
    物為原告所有；23-3號（同段2687建號，下稱4樓建物）則
    為被告所有。而關於前開建物5樓之增建（未辦保存登記，
    下稱5樓增建）則係於民國70年間由原告之父江末男及被告
    之配偶江清鑫共同出資原始起造（應有部分各1/2）。依公
    寓大廈管理條例第9條第2項規定「住戶對共有部分之使用應
    依其設置目的及通常使用方法為之。」，系爭5樓增建雖為
    江末男、江清鑫所共同出資興建，然5樓增建之目的僅供所
    有住戶晾曬衣物及休憩之用，並不容許任何人私自搭蓋隔間
    並出租他人使用，被告私自將系爭5樓增建部分予以隔間並
    予以對外出，顯已違反原本之設置目的、構造及使用方法，
    並影響全體住戶之安全，故系爭5樓增建加蓋之隔間應予拆
    除並返還予全體共有人。即原告既為1、2、3樓建物所有人
    ，爰本於民法第767條（1、2、3樓所有權）、第821條規定
    ，提起本訴請求被告將系爭5樓增建之隔間拆除後返還原告
    及全體共有人及按月給付新臺幣（下同）6,668元等情。併
    為聲明：被告應將系爭5樓增建之隔間拆除後，騰空返還原
    告及其他共有人全體，並自起訴狀繕本送達翌日起至返還前
    開5樓增建日止，按月給付原告6,668元；原告願供擔保，請
    准宣告假執行。
二、被告抗辯：系爭建物係被告之配偶江清鑫與原告之父母江末
    男、江葉阿招2人及其他父兄輩親族，因繼承先祖遺產而共
    同於70年間興建分產所得，其中江清鑫與江葉阿招對於系爭
    建物1樓至4樓原登記為共有（應有部分各1/2），雙方更為
    共同使用之目的於80年間在系爭建物頂樓加蓋（即系爭5樓
    增建），權利範圍亦各1/2，並由被告夫婦向江葉阿招承租
    使用，足見系爭5樓增建係經全體共有人同意與建並共同使
    用。嗣江清鑫為經營事業，商得原告父母之同意，共同以系
    爭房地向銀行貸款，惟因無力清償，乃於85年2月間達成協
    議以互易方式將系爭房地之1樓及4樓分別作價1,900萬元及
    700 萬元，由江葉阿招取得1樓及地下室（指定登記為其子
    江清舜所有(應有部分1/2)）全部；江清鑫取得4樓及5樓增
    建（指定登記為被告所有）全部，經找補價以清償貸款。之
    後江阿招及江清鑫再以贈與為原因，系爭建物1至3樓移轉予
    原告。即系爭5樓增建已因互易結果，由被告取得事實上處
    分權，原告並無權訴請被告拆除及賠償等語。併為答辯聲明
    ：如主文所示。
三、兩造不爭執之事項：
  (一)系爭1樓、2樓及3樓建物登記為原告所有；系爭4樓建物登記
    為被告所有。
  (二)系爭5樓增建於興建時，係徵得系爭1至4樓建物共有人之同
    意始共同出資原始起造。原告及被告均非原始起造人。
  (三)被告提出被證1至被證5書證形式為真正。
四、按民法第66條第1項所謂定著物，係指非土地之構成部分，
    繼續附著於土地，而達一定經濟上目的，不易移動其所在之
    物而言。台北市○○街六巷六號平房雖可分為「原有建物」
    及「增建部份」二者，然所謂「增建部份」是否得與「原有
    建物」分離而獨立成為另一定著物，抑僅屬於「原有建物」
    之構成部分而已，事實審法院應就該建物是否具有獨立之經
    濟上目的判斷之（最高法院76年度台上字第1969號判決意旨
    參照）。查本件系爭5樓增建（未辦保存登記），依原告所
    提出鑑定報告之記載（詳附件二），既得單獨出租他人使用
    ，顯與原有1至4樓建物得分離使用，並具獨立經濟目的，按
    諸前開判決意旨，自成為另一定著物，而屬原始起造人所有
    。即原告主張：系爭1、2、3、4樓建物所有人既無分管協議
    又無約定專用部分，系爭5樓增建應屬全體區分所有權人所
    共有云云，並無足採。系爭1、2、3、4樓建物所有人所共有
    者，應僅係系爭5樓增建所坐落頂樓之平台，先此敘明。
五、次按動產附合於不動產，而歸不動產所有人取得動產所有權
    者，須以動產因附合而成為不動產之重要成分為要件，所謂
    成為不動產之重要成分，係指此種結合具有固定性、繼續性
    ，而未成為另一獨立之定著物而言（最高法院86年度台上字
    第723號判決意旨參照）。查系爭5樓增建之隔間，既因附合
    之結果而成為系爭5樓增建之重要成分，該隔間已因附合結
    果，歸不動產所有權人取得所有權。
六、原告主張：伊為系爭1、2、3樓建物所有人，系爭5樓增建之
    隔間侵害其所有權，爰依民法第767條、第821條規定請求被
    告拆除系爭5樓增建之隔間後，將系爭5樓增建返還予原告及
    其餘共有人及按月給付原告6,668元云云。經查：
  (一)本件原告既主張系爭5樓增建之處分權人非僅被告，尚包含
    訴外人江末男，則原告單以劉玉環為被告，訴請其拆除系爭
    5樓增建之隔間，於法本有可議。
  (二)又各共有人對於第三人，得就共有物之全部為本於所有權之
    請求。但回復共有物之請求，僅得為共有人全體之利益為之
    ，民法第821條定有明文。承前述，原告自承其並非系爭5樓
    增建之所有人或事實上處分權人，則縱系爭5樓增建之存在
    ，有侵害兩造共有之系爭頂樓平台（即系爭5樓增建所坐落
    之平台），原告單純訴請被告拆除系爭5樓增建隔間之結果
    ，顯無法達回復共有物（頂樓平台）之目的，則其本於民法
    第767條、第821條規定請求被告拆除系爭5樓增建之隔間以
    回復共有物，即難認有據。遑論原告並非系爭5樓增建之共
    有人，其請求被告將隔間拆除後，將系爭5樓增建返還原告
    及其餘共有人，更屬無理由。而系爭頂樓平台本身既無法供
    出租他人使用，則原告主張被告應按月給付原告6,668元損
    害金云云，亦乏所據。
七、末按債務人怠於行使其權利時，債權人因保全債權，得以自
    己之名義，行使其權利。但專屬於債務人本身者，不在此限
    ，民法第242條定有明文。本件觀諸被告所提出系爭建物所
    有權異動索引（詳被證4）記載內容，原告既非自訴外人江
    末男處受讓取得系爭1、2、3樓建物及坐落基地，原告復未
    提出任何證據證明「原告為江末男之債權人」，則不問江末
    男有否怠於行使其對系爭5樓增建物之權利，要與原告無涉
    ，原告實難逕援引民法第242條規定為保全債權之主張。
八、綜上所述，原告本於民法第767條（1、2、3樓所有權）、第
    821條規定，提起本訴請求被告將系爭5樓增建之隔間拆除後
    返還原告及全體共有人及按月給付6,668元，均無理由，應
    予駁回。
九、原告之訴既經駁回，其假執行之聲請已失所附麗，應併駁回
    。
結論：原告之訴為無理由，依民事訴訟法第78條，判決如主文。
中    華    民    國  100    年       2    月    17    日
                  民事第一庭    法  官  黃信滿
以上正本係照原本作成
如對本判決上訴，須於判決送達後20日內向本院提出上訴狀。如
委任律師提起上訴者，應一併繳納上訴審裁判費。
中    華    民    國  100    年       2    月    17    日
                                 書記官  莊琬婷